臺灣桃園地方法院刑事判決　　　　　　　 99年度訴字第595號
公　訴　人　臺灣桃園地方法院檢察署檢察官
被　　　告　龔昱儒
指定辯護人　本院公設辯護人陳瑞明
被　　　告　劉宗翰
選任辯護人　陳化義律師
上列被告等因違反槍砲彈藥刀械管制條例案件，經檢察官提起公
訴（98年度偵字第12659 號），本院判決如下：
    主  文
龔昱儒共同未經許可，持有可發射子彈具有殺傷力之改造手槍，
累犯，處有期徒刑年肆月，併科罰金新臺幣陸萬元，罰金如易
服勞役，以新臺幣壹仟元折算壹日。扣案之仿BERETTA 廠92FS型
半自動手槍製造之改造手槍壹枝（含彈匣壹個，槍枝管制編號：
0000000000號）、口徑9mm 制式子彈貳顆均沒收。
劉宗翰共同未經許可，持有可發射子彈具有殺傷力之改造手槍，
處有期徒刑年拾月，併科罰金新臺幣拾萬元，罰金如易服勞役
，以新臺幣壹仟元折算壹日。扣案之仿BERETTA 廠92FS型半自動
手槍製造之改造手槍壹枝（含彈匣壹個，槍枝管制編號：000000
0000號）、口徑9mm 制式子彈貳顆均沒收。
    事  實
一、龔昱儒前因公共危險案件，經本院判處有期徒刑6 月確定，
    並於民國97年10月17日易科罰金執行完畢（於本案構成累犯
    ）。劉宗翰前則因違反槍砲彈藥刀械管制條例等案件，經臺
    灣高等法院臺中分院以90年度上更一字第90號判決判處有期
    徒刑10年確定，入監執行後，於97年10月3 日假釋出監（於
    本案不構成累犯）。
二、龔昱儒、劉宗翰二人竟均未記取教訓，明知未經許可，不得
    持有具有殺傷力之改造槍枝及子彈。龔昱儒於93、94年間某
    日，於桃園縣某處整理資源回收物時，拾得仿BERETTA 廠92
    FS型半自動手槍製造之換裝土造金屬槍管而成，可供擊發適
    用子彈，具有殺傷力之改造手槍1 枝（含彈匣1 個）、具有
    殺傷力之口徑9mm 制式子彈3 顆後，即自斯時起無故持有，
    並將之藏置其位於桃園縣龜山鄉○○路某處之住處內，其後
    因搬家復將上開槍彈移置於龜山鄉○○○路住處內，98年5
    月間，再將上開槍彈移置其駕駛之車牌號碼2D-8166 號之自
    用小客車上扶手處之置物箱內。嗣於98年6 月3 日凌晨1 時
    30分許，龔昱儒受劉宗翰邀約，駕駛上開自用小客車前往桃
    園市○○路○ 段941 號銀河泮歌友會，並將置放車內之上開
    槍彈隨身攜帶至該銀河泮歌友會，與劉宗翰會合並餐敘飲酒
    ，詎劉宗翰見龔昱儒攜帶槍彈在身，竟與劉宗翰共同基於無
    故持有上開具有殺傷力之槍彈之犯意聯絡，龔昱儒先將該槍
    枝（含彈匣內之子彈3 顆）插在劉宗翰之後腰際，2 人旋一
    同進入該址VIP-1 號包廂內，坐在包廂內桌前輔助椅上後，
    再由龔昱儒自劉宗翰後腰際將上開槍枝拔出放在桌上，向包
    廂內不詳姓名之多人示威，包廂內之人見狀，隨即群起上前
    圍毆龔昱儒與劉宗翰（傷害部分未據告訴）並加以制伏，經
    警據報前來處理，當場扣得前開具有殺傷力之改造手槍1 枝
    （含彈匣1 個）、制式子彈3 顆。
三、案經桃園縣政府警察局移送臺灣桃園地方法院檢察署檢察官
    偵查起訴。
    理  由
一、按被告之自白，非出於強暴、脅迫、利誘、詐欺、疲勞訊問
    、違法羈押或其他不正之方法，且與事實相符者，得為證據
    ，刑事訴訟法第156 條第1 項定有明文。查被告劉宗翰及其
    辯護人就被告劉宗翰於98年6 月3 日警詢及同日偵查中不利
    於己之陳述部分抗辯係因當時酒醉未退，身體被圍毆，又有
    腦震盪，且係一夜未眠精神不濟之精神耗弱下所為之陳述，
    更與事實不符，而無證據能力云云。惟本院當庭勘驗前揭由
    桃園縣政府警察局保安隊於98年6 月3 日上午7 時40分起之
    調查筆錄錄音光碟後，該光碟總播放時間為28分53秒，筆錄
    係由1 位警員訊問、1 位警員打電腦製作筆錄而成，詢問過
    程採一問一答方式，詢問過程中警員詢以「他開車過來打開
    車門，然後勒，看到什麼東西」時，被告劉宗翰答以「我就
    看到他帶一把槍」、「我有講說不要帶槍，我說只是要喝酒
    而已」、「他就堅持」等語，警員詢以「他就堅持，然後勒
    ，槍放在誰的身上」時，被告劉宗翰答以「槍本來放在他身
    上，後來放在我身上」等語，在警員覆誦被告劉宗翰先前答
    話向供打字警員鍵入電腦時，被告劉宗翰又稱「…就後來龔
    昱儒把插在我身上的槍拔出來，我那時不要給他拿，他把槍
    搶去之後就放在桌上，就是這樣…」等語，警員詢以「為何
    會插在你褲腰帶，帶進去店裡面」時，被告劉宗翰答以「他
    說要帶就叫我幫他插著」等語，警員口述給打字人員打並再
    詢以「槍是龔昱儒的，為什麼會插在你後褲腰帶叫你帶進去
    啊」時，被告劉宗翰接著答稱「他叫我插在身上」等語，警
    員即覆訟後再詢以「他叫你插在身上？」時，被告劉宗翰復
    答稱「對，叫我插在身上，我說只是喝酒不要帶那個」等語
    ，筆錄製作過程中，警員詢問語氣平順，全程未見有強暴、
    脅迫或其他不正方法取供之情形，被告劉宗翰聽話答話間亦
    語詞平順，無照稿朗讀或被告劉宗翰依警員口述再為覆述之
    情形以製作筆錄等節，有本院99年11月12日勘驗筆錄附卷可
    參（見本院訴字卷第73至74頁），是警員詢問過程平順妥適
    ，既無任何不正之方法，而被告劉宗翰之答話復態度自然，
    陳述流暢，是被告劉宗翰於警詢時之陳述顯係出於其自由意
    志所為之任意性自白，且與事實相符。且證人即製作被告劉
    宗翰筆錄之警員簡榮宏於本院審理時具結證述：「我們先送
    被告去敏盛醫院，醫生認為被告可以離開，製作筆錄時，被
    告應對如流，意識及精神狀況我們認為都不錯，從醫院回來
    後，所受的傷都已經過醫院處理包紮」等語（見本院訴字卷
    第142 頁反面）。被告劉宗翰及辯護人雖提出敏盛綜合醫院
    98 年6月3 日查獲當日之急診病歷（見本院訴字卷第154 至
    158 頁）欲證明被告劉宗翰當時神智不清，無法瞭解自己所
    說的話，故所為之陳述無證據能力云云，惟觀該病歷資料，
    被告劉宗翰就醫時間係2 時29分，到院方式為步行及其他，
    意識清楚，活動力正常，於2 時46分所為之病患跌倒危險性
    評估表中就「處於昏迷或植物人狀態」、「思緒混亂，不清
    楚自己身在何處」、「虛弱、平衡能力差」等項目之欄位均
    以斜線劃去，且就跌倒危險評估總分為0 分（危險因素未發
    生時，得分為0 ，總分大於25分時，病患屬高危險群），離
    院時間係5 時15分，醫師就返家病情評估之診斷為「Improv
    ed」（進步的）及「Stable」（穩定的）等節，均未顯示出
    被告劉宗翰有何精神耗弱狀況；又證人即當日帶同被告劉宗
    翰急診之警員林佳良於本院審理時具結證述：「醫生說可以
    離院，我們才帶被告2 人回去警局，我們不可能強迫醫生說
    要帶走被告，一定是醫生說可以我們才帶走」、「醫生給我
    們1 張離院同意書，我們有轉交被告簽，是到院之後好幾個
    小時之後的事情」等語（見本院訴字卷第145 頁）；益證被
    告劉宗翰當時精神狀況正常，而警員製作筆錄時又未見以不
    正方式為之，被告劉宗翰復聽答流暢，且按當事人或證人於
    案發時之供述較少權衡利害得失或受他人干預，依經驗法則
    ，較之事後翻異之詞為可信，故除可證明其更異之詞與事實
    相符或其初供係虛偽者外，自不得任意捨棄初供而不採（最
    高法院82年度台上字第5311號裁判意旨參照），是依上揭說
    明，應認被告劉宗翰98年6 月3 日警詢筆錄有證據能力。另
    被告劉宗翰在查獲當日下午5 時7 分在檢察官前所為之陳述
    中，亦自承槍枝是插在伊身上等語（見偵查卷第50頁），而
    被告劉宗翰及其辯護人又無證據證明被告劉宗翰於上開在檢
    察官前所為之陳述係非出於其自由意志，是被告劉宗翰提出
    偵查訊問後再至敏盛醫院急診之病歷僅能證明被告劉宗翰經
    檢察官訊問後有再前往就醫，無從憑以證明其有因病不能陳
    述之狀況，其於檢察官偵查中所為之供述自亦有證據能力，
    被告劉宗翰及其辯護人前揭指稱被告劉宗翰於警詢及第一次
    偵查時所為之陳述非任意性云云，自不足採。
二、訊據被告龔昱儒就上開持有具殺傷力槍彈之犯行，坦白承認
    ；被告劉宗翰則矢口否認持有槍彈，辯稱：伊是單純找龔昱
    儒來喝酒，不知龔昱儒有帶槍，龔昱儒亦未將槍枝插在伊後
    腰際，直至龔昱儒進入包廂內把槍掏出來，伊才知龔昱儒帶
    槍，伊於警詢及第一次偵查時，因為有喝酒，且遭毆打後，
    精神狀況不佳，所為之陳述不實云云。經查：
（一）被告龔昱儒、劉宗翰對於前揭犯行，分別於警詢、偵查中
      坦白承認。被告龔昱儒於查獲當日警詢時供稱：我朋友劉
      宗翰叫我過去陪他喝酒，我們在銀河泮歌友會內的外場喝
      酒，之後劉宗翰跟我說了一些事，因為我之前已喝酒，不
      記得劉宗翰跟我說什麼，我跟劉宗翰進入該包廂後我就把
      槍放在桌上，接著包廂內的人就打我，槍就被拿走，之後
      警察就到現場，帶我和劉宗翰就醫，槍是5 、6 年前在桃
      園縣做資源回收時撿到的，撿到後一直放家裡，因為劉宗
      翰之前被別人打過，所以我想說帶這把槍去銀河泮歌友會
      給他防身之用等語（見偵查卷第12至13頁）；其於查獲當
      日偵查時亦供陳：因為前幾天劉宗翰被打，我要帶著防身
      ，只是想要嚇人，從來沒用過等語（見偵查卷第49至50頁
      ）。而被告劉宗翰於查獲當日警詢時供稱：他開車過來打
      開車門，我就看見一把槍，我有講只是喝酒而已不要帶槍
      ，他堅持要帶，槍本來放在他身上，後來他就叫我插在我
      後褲腰帶，我們進包廂後，坐在椅子上，裡面的人我都不
      認識，我以為龔昱儒認識，龔昱儒直接就把插在我身上的
      槍枝拔出來放在桌上，場面一陣混亂，我和龔昱儒就被打
      了等語（參偵查卷第18至20頁）；而其於當日偵查中亦供
      稱：（槍是龔昱儒的，警方卻查獲在你後褲腰帶上？）因
      為他叫我在門口等，下車後我看到他帶槍，我就跟他說不
      要帶，我印象中槍插在我身上，到包廂內龔昱儒就把槍拿
      出來放在桌上等語（見偵查卷第50頁）。
（二）證人即銀河泮歌友會負責人曾相勝於偵查中亦結證稱：我
      在包廂內跟客人打招呼，被告2 人進來後就坐在我旁邊，
      我以為是包廂裡的人的朋友，我問其他客人說不認識被告
      2 人，龔昱儒就從劉宗翰背後拿出一把槍，我出去外場找
      人處理並報警，進去時他們已經被制伏等語（見偵查卷第
      59頁）；其於本院審理中亦具結證述：一開始我在那間VI
      P-1 號包廂內，因為裡面有很多人進來，我陪他們坐一下
      ，我坐在桌子旁的輔助椅，在我右邊還有2 張輔助椅，被
      告2 人進來後就坐在我旁邊的那2 張輔助椅，過沒多久，
      我看見龔昱儒從劉宗翰的後面腰際拔出一把槍後放在桌上
      ，我看情形不對，就出去報警，警察來的時候，被告2 人
      在裡面已被壓制住，槍也被奪下來，我不認識龔昱儒，只
      知道劉宗翰有到過我們店裡消費2 、3 次等語（見本院卷
      第96頁）。
（三）並有扣案之改造手槍1枝、子彈3顆可資佐證（保管字號：
      99年度刑管字第1093號，扣押物品清單參本院審訴字卷第
      33頁）及現場照片4幀在卷可查（見偵查卷第35頁）。
（四）上開扣案物經初步檢視結果認係管制槍枝之可能性較大一
      節，有桃園縣政府警察局槍枝初步檢視報告表1 份在卷可
      稽（見偵查卷第36至38頁）；經送內政部警政署刑事警察
      局鑑定後，其結果以：1.送鑑手槍1 枝（槍枝管制編號：
      0000000000號），認係改造手槍，由仿BERETTA 廠92FS型
      半自動手槍製造之槍枝，換裝土造金屬槍管而成，擊發功
      能正常，可供擊發適用之子彈使用，認具殺傷力；2.子彈
      3 顆，認均係口徑9mm 制式子彈，採樣1 顆試射，可擊發
      ，認具殺傷力等節，有該局98年6 月16日刑鑑字第098069
      3003號鑑定書1份在卷可參（參偵查卷第66至69頁）。
（五）被告劉宗翰雖以前詞置辯，惟查：
   1、被告劉宗翰前揭與被告龔昱儒共同持有具殺傷力槍枝之犯
      行，已據其於警詢及第一次檢察官偵查時自承明確，且係
      本於其自由意志所為之任意陳述等節，均已如上述，被告
      劉宗翰於查獲後製作筆錄當時既無精神耗弱，亦無意識不
      清，其事後改稱當時精神不濟，無法為完整陳述云云，應
      認係臨訟卸責之詞，不足為採。
   2、被告劉宗翰辯稱當時包廂內的圓形輔助椅只有2 張，其與
      龔昱儒進入包廂後即坐在該2 張輔助椅上，證人曾相勝未
      進去包廂，也根本不可能坐在第3 張輔助椅上云云，惟查
      被告劉宗翰為僅至銀河泮歌友會消費2 、3 次之客人，與
      證人曾相勝並不熟識，亦無仇隙，證人曾相勝並無甘冒偽
      證罪責而設詞誣陷被告劉宗翰之動機，且觀案發現場即VI
      P-1 包廂內照片（見偵查卷第35頁），左方2 幀照片係以
      同角度拍攝包廂內狀況，在桌子前方有2 張圓形輔助椅，
      左下方照片係以另一角度拍攝包廂內狀況，該照片中間地
      上散佈血跡及衛生紙，照片中右側的該張輔助椅即係前2
      幀照片中之左邊該張輔助椅，照片中左側亦有拍攝到一圓
      形物，即係包廂內之第3 張輔助椅，以該照片中地上凌亂
      血跡、衛生紙觀之，可見案發當時狀況混亂，該第3 張輔
      助椅在混亂中被踢至照片的左側並不違常情，且亦無法想
      像證人曾相勝在混亂中為求誣陷劉宗翰而即時地刻意移入
      第3 張輔助椅，是被告劉宗翰空言該包廂內僅有2 張輔助
      椅，證人曾相勝並未進入包廂內云云，皆不足採信。被告
      劉宗翰又辯稱包廂內當時有很多人，不只證人曾相勝所證
      述之5 、6 個人，包廂內很多人都看到事發經過，但卻只
      有曾相勝1 人出來作證云云，惟查該VIP-1 包廂內當時共
      坐有多少名客人及有幾人出面作證等節，與本件被告劉宗
      翰、龔昱儒共同持有具殺傷力槍彈犯行並無直接關連，無
      從因此即認出面作證之證人曾相勝上開證述憑信性較低。
      被告劉宗翰另辯稱當時包廂內客人中坐有警察，因不便將
      包廂內客人公開，沒有人出來作證，故僅有曾相勝1 人出
      面作證，因而有把被告劉宗翰羅織成為共同被告之意圖，
      且證人曾相勝在案發後係打電話給其警察友人林致遠，該
      警與證人曾相勝有相當關係，本件有重大瑕疵云云，惟誠
      如前揭說明，本案重點乃在被告劉宗翰、龔昱儒共同持有
      具殺傷力槍彈之犯行，而被告龔昱儒持有具殺傷力槍彈前
      來銀河泮歌友會後，再將槍枝插在被告劉宗翰後腰際，2
      人並共同前往VIP-1 包廂內後，龔昱儒再自劉宗翰後腰際
      將槍枝取出置放桌上，前揭犯行均已證明如上，被告2 人
      共同持槍之行為，與包廂內坐有何人並無直接關係，包廂
      內是否坐有警察，亦與其2 人犯行無關；縱使當時包廂內
      確實坐有警方人員，惟扣案槍枝係被告龔昱儒攜往一節，
      業據被告龔昱儒自承在卷，而該槍枝係插在被告劉宗翰後
      腰際、由龔昱儒拔出一節，亦係被告劉宗翰自行供承在卷
      ，實無法想像因包廂內坐有警察，本件即突生有栽贓被告
      劉宗翰共同持有槍彈之動機或理由，再者，證人曾相勝在
      目擊被告龔昱儒自劉宗翰身後將槍枝拔出後，即刻撥打其
      警方友人林致遠之電話報案，店內之服務人員亦撥打110
      報案一節，業據證人曾相勝證述明確（見本院訴字卷第96
      、146 頁），其報案過程未見有違法或違反常情之處，無
      證據證明證人曾相勝撥打其警方友人電話與本件有何直接
      關係，亦無證據證明該警方友人與店家有何相當關係，當
      更無法即推論其等有欲羅織被告劉宗翰持有搶彈罪名之必
      要，被告劉宗翰及其辯護人空言包廂內有警方人士、證人
      曾相勝撥打其警方友人報案，本件有重大瑕疵云云，均無
      從採。
   3、被告劉宗翰雖辯稱當時在銀河泮歌友會共同飲酒之友人劉
      義彰，可證明龔昱儒並未將槍枝插在其後腰際云云。惟證
      人劉義彰於本院審理時到庭具結證述：當時與劉宗翰在銀
      河泮歌友會外場喝酒，龔昱儒從大門進來，劉宗翰從位子
      站起來舉起右手向龔昱儒揮手示意我們的位子，龔昱儒穿
      西裝，劉宗翰當天穿白色T 恤、七分牛仔褲，T 恤沒有紮
      進牛仔褲，外觀看不出有何異樣，不久龔昱儒起身邀劉宗
      翰，2 人就一起離開座位，我不清楚他們2 人有無說話，
      或做何手勢，我剛好在喝酒，當時以為他們要去上廁所，
      2 人離開座位後就沒再回來，10分鐘後曾相勝就出來說劉
      宗翰他們在包廂內亮槍等語（見本院訴字卷第102 至103
      頁）；查依證人劉義彰上開證述，被告劉宗翰當時既將所
      穿之T 恤放在褲子外而未紮進去褲子內、龔昱儒又穿西裝
      ，證人劉義彰並無法確定被告龔昱儒西裝內有無攜帶槍枝
      、亦無法確定該槍枝是否有在劉宗翰之後腰際，則證人劉
      義彰證述當時其2 人穿著未見有何異狀、亦未見龔昱儒帶
      有槍枝一節，無從為有利於被告劉宗翰之認定。且證人劉
      義彰證述龔昱儒進入銀河泮歌友會時，被告劉宗翰係在座
      位起身揮手向龔昱儒示意等語，亦與被告劉宗翰於警詢供
      述伊係在店門外等龔昱儒開車前來等語不符，其所為之證
      述無法為有利於被告劉宗翰之認定。至扣案槍彈上有無被
      告劉宗翰之指紋，與被告劉宗翰是否與龔昱儒共同無故持
      有槍彈之犯行無必然關係，縱使扣案槍彈上無被告劉宗翰
      指紋，亦無從因此而為有利被告劉宗翰之認定，此部分辯
      稱亦不可採。
   4、綜上，被告劉宗翰與龔昱儒共同無故持有具殺傷力槍彈犯
      行已堪認定
三、論罪科刑：
（一）罪名：核被告龔昱儒、劉宗翰所為，均係犯槍砲彈藥刀械
      管制條例第8條第4項之未經許可持有可發射子彈具有殺傷
      力之改造手槍罪、同條例第12條第4 項之未經許可持有子
      彈罪。被告2 人以一行為，同時觸犯上開2 罪名，應依刑
      法第55條想像競合犯之規定，論以較重之未經許可持有可
      發射子彈具有殺傷力之改造手槍罪處斷。被告劉宗翰自其
      持有時起，與被告龔昱儒間有犯意聯絡及行為分擔，應論
      以共同正犯。
（二）累犯：被告龔昱儒有犯罪事實一所示之前科，並於97年10
      月17日易科罰金執行完畢一節，有臺灣高等法院被告前案
      紀錄表在卷可稽，其於受有期徒刑執行完畢後，5 年以內
      故意再犯本案有期徒刑以上之罪，為累犯，應依刑法第47
      條第1 項規定，加重其刑。
（三）科刑：爰審酌槍彈屬高度危險之物品，非經主管機關許可
      不得擅自持有，以維社會大眾安全，而被告2 人竟無故共
      同持有具殺傷力之改造手槍及子彈，對社會之秩序及安寧
      危害甚深，暨參量其2 人持有槍彈之動機、數量、時間，
      及其品行、學歷均為高中肄業之智識程度，及被告龔昱儒
      犯罪後坦承犯行，態度良好，堪認其確有悔意，至被告劉
      宗翰則飾詞狡卸、態度不佳等一切情狀，分別量處如主文
      所示之刑，及就併科罰金部分分別諭知易服勞役之折算標
      準，以示懲儆。
（四）沒收與不沒收之諭知：
   1、沒收：扣案之具殺傷力之仿BERETTA廠92FS型半自動手槍
      製造之改造手槍1枝（含彈匣1個，槍枝管制編號：000000
      0000號）、口徑9mm制式子彈2顆，均屬違禁物，應依刑法
      第38條第1項第1款之規定，宣告沒收。
   2、不沒收：另鑑定試射之子彈1 顆，因已擊發致火藥燃燒殆
      盡，其他部分亦裂解為彈頭與彈殼，不具子彈之外型及功
      能，已無殺傷力，又非違禁物，爰不為沒收之諭知。
據上論斷，應依刑事訴訟法第299 條第1 項前段，槍砲彈藥刀械
管制條例第8 條第4 項、第12條第4 項，刑法第11條前段、第28
條、第47條第1 項、第55條、第42條第3 項前段、第38條第1 項
第1 款，判決如主文。
本案經檢察官馮美珊到庭執行職務。
中    華    民    國   100    年    5     月    10    日
                  刑事第三庭  審判長法  官  曾家貽
                                    法  官  曾雨明
                                    法  官  楊麗文
以上正本證明與原本無異。
如不服本判決，應於判決送達後10日內向本院提出上訴書狀（應
附繕本），並應敘述具體理由，其未敘述上訴理由者，應於上訴
期間屆滿後20日向本院內補提理由書，上訴於臺灣高等法院。
                                    書記官  柯凱騰
中    華    民    國   100    年    5     月    11    日
附錄本判決論罪科刑法條：
槍砲彈藥刀械管制條例第8條第4項
未經許可，持有、寄藏或意圖販賣而陳列第1 項所列槍枝（鋼筆
槍、瓦斯槍、麻醉槍、獵槍、空氣槍或第4條第1項第1 款所定其
他可發射金屬或子彈具有殺傷力之各式槍砲）者，處3 年以上10
年以下有期徒刑，併科新臺幣700萬元以下罰金。
槍砲彈藥刀械管制條例第12條第4項
未經許可，持有、寄藏或意圖販賣而陳列子彈者，處5 年以下有
期徒刑，併科新臺幣300萬元以下罰金。
收。